臺灣臺南地方法院刑事判決　　　　　　　　　　　　　九十一年度交易字第八五號
　　公　訴　人　臺灣臺南地方法院檢察署檢察官
　　被　　　告　乙○○
右列被告因公共危險案件，經檢察官聲請簡易判決處刑（九十年度偵字第一二二七五
號），本院新營簡易庭認為不宜，移由本院普通庭審理，本院判決如左：
    主  文
乙○○無罪。
    理  由
一、公訴意旨略以：被告乙○○於民國九十年九月二十二日凌晨，飲酒後業已達於不
    能安全駕駛動力交通工具之程度，竟仍駕駛車牌號碼ＴＬ—四二０七號自用小客
    車，沿省道台十九線公路，由南往北方向行駛，而於同日凌晨一時三十分許，行
    經該省道與國道八號高速公路交岔之新吉陸橋下方時，不慎與被害人甲○○所駕
    駛之車牌號碼ＬＹＮ—四六五號重型機車發生碰撞，後經警據報前往處理，當場
    測得被告之吐氣酒精濃度為每公升○‧二九毫克，因認被告涉有刑法第一百八十
    五條之三酒後駕車之公共危險罪嫌。
二、按犯罪事實應依證據認定之，無證據不得推定其犯罪事實；又不能證明被告犯罪
    或其行為不罰者，應諭知無罪之判決，刑事訴訟法第一百五十四條及第三百零一
    條第一項分別定有明文。
三、次按，刑法第一百八十五條之三所定酒後駕車之公共危險罪，其犯罪構成要件為
    ：行為人有服用毒品、麻醉藥品、酒類或其他相類之物；業已達於不能安全
    駕駛動力交通工具之程度；並有駕駛動力交通工具之事實。而行為人之行為，
    有無該當本罪之犯罪構成要件，其主要關鍵乃在於行為人飲酒後，是否業已達不
    能安全駕駛之程度而仍駕車於道路上行駛。至於所謂「不能安全駕駛」，則係抽
    象之法律概念，應依實際狀況，並衡以社會一般人之認知觀念而為認定，依臺灣
    高等法院檢察署所彙編之刑法第一百八十五條之三酒後駕車「不能安全駕駛」認
    定標準之相關論文資料一書中，臺灣大學醫學院附設醫院吳木榮醫師、台北醫學
    院附設醫院蔡尚穎醫師、中央警察大學交通學系暨交通管理研究所程玉傑先生、
    蔡中志教授等人之研究著作中，均對血液中、呼氣中酒精之濃度對汽車駕駛人之
    影響提出報告。一般認為血液中酒精濃度在三０－五０ｍｇ／ｄＬ時，駕駛能力
    將會變差，在五０－一００ｍｇ－ｄＬ時，則有多話、大笑、感覺障礙之情形，
    而在一００－一五０ｍｇ－ｄＬ時，會有說話含糊、腳步不穩之情況、且可能會
    噁心，至於在一五０－二００ｍｇ／ｄＬ時，則有明顯酒醉、噁心、步履蹣跚之
    狀態（而經研究呼氣中酒精濃度與血液中酒精濃度比為二千比一至二千三百比一
    之間）。再者，另如法務部函文內容所述，呼氣中酒精濃度如達０．五五ｍｇ／
    Ｌ時，其肇事率為一般人之十倍，該部在參酌上述理論後，認為在呼氣酒精濃度
    達０．五五ＭＧ／Ｌ之程度時，即可認定為不能安全駕駛。至於法務部雖另又以
    在未達該標準時，假若參酌其他事證，亦可認定駕駛人已達不安全駕駛之程度時
    ，則仍有刑法第一百八十五條之三規定之適用。然所謂未達０．五五ＭＧ／Ｌ之
    標準，而仍可認定為不能安全駕駛之情形者，亦應就被告之駕駛行為與實際狀況
    加以判斷，如其駕駛行為，並未顯示有何不能安全駕駛之情形，則自難僅因行為
    人有與他車發生車禍之事實，即逕行認定被告有不能安全駕駛之情事（此有法務
    部八十八年五月十八日法八八檢字第一六六九號函可資參照）；況一般車禍之發
    生，與駕駛人之能否安全駕駛間，並無必然之因果關係存在，即駕車發生車禍之
    人，並非均屬不能安全駕駛，故有無肇事，雖可作為是否業已達於不能安全駕駛
    程度之一項佐證，然尚須深究該車禍之肇事原因，是否確係行為人之駕駛行為受
    酒精影響所致，而不得僅以駕駛人駕車肇事之結果，遽然推論行為人肇事當時業
    已陷於不能安全駕駛之程度。
四、本件公訴人認被告乙○○涉有前開酒後駕車之公共危險罪嫌，無非係以被告酒後
    駕車肇事後，經警測得之吐氣酒精濃度達每公升○‧二九毫克，以及其酒後所駕
    駛之小客車，並與被害人甲○○所騎之機車發生碰撞等情為其主要論據。然被告
    乙○○則堅決否認有何酒後駕車之公共危險犯行，辯稱：其雖有酒後開車之行為
    ，但其飲酒後尚可安全駕駛，本件車禍之發生與其酒後駕車並無直接關係，是被
    害人甲○○駕車行經閃光紅燈號誌路口，未讓幹道車先行所致等語。
五、經查，本案被告乙○○雖有酒後駕車，並與他車發生車禍之事實，然證人即當日
    騎機車與被告所駕駛小客車發生碰撞之甲○○，則於本院審理時，到庭具結證稱
    ：「當天我的心情不佳，所以我才騎機車到外面逛逛。我的行向車道是閃紅燈，
    我想騎到海寮再迴轉，當時我有開大燈，我當時沒有很注意，我車頭一出被告的
    行向車道時，就發生車禍，當時我沒有發現被告的行車特殊異狀，車禍發生之後
    ，我就暈暈的。」（本院九十一年三月二十二日審判筆錄參照），顯見本件車禍
    之發生，證人甲○○疏未注意車前狀況之駕駛行為，應係重要因素之一；另參酌
    本件車禍發生後，警製之道路交通事故調查報告表及現場蒐證照片，亦可知悉本
    件被告小客車之行向號誌，係屬閃光黃燈，證人甲○○機車行向之號誌，則為閃
    光紅燈，而被告之小客車遭受證人甲○○所騎機車撞擊之位置，則均在車頭左前
    方駕駛座之車身附近，據此足見證人甲○○騎機車行經上開交岔路口，疏未注意
    閃光紅燈表示「停車再開」，車輛應減速接近，先停止於交岔路口前，讓幹道車
    優先通行之駕駛行為，亦應係本件車禍之肇事因素之一。
六、綜上所述，本件證人即被害人甲○○騎機車行經設有閃光紅燈號誌之交岔路口，
    疏未注意車前狀況及疏未停車讓幹道車先行，應係本件車禍之肇事主因，至被告
    乙○○尚無任何異常之駕駛行為，且除酒後駕車及略微超速行駛外，經查並無其
    他違反道路交通安全規則之情事，故尚難以本件車禍發生之事實，即貿然推論被
    告之駕駛行為，確有因飲酒而受影響，並且已達於不能安全駕駛之程度。況被告
    於發生車禍後，經警所測得之吐氣酒精濃度僅有每公升○‧二九毫克，亦有吐氣
    酒精濃度測試報告表一紙存卷可憑，此數值與右述法務部八十八年五月十八日法
    八八檢字第一六六九號函文所提供參考之每公升０．五五毫克標準，尚有甚大之
    差距，故據該檢測數值亦無從認定被告酒後駕車時，確有達於不能安全駕駛程度
    之情形。此外，復查無其他積極證據，足資證明被告涉有公訴人所指之酒後駕車
    之公共危險犯行，參照首開說明，本件不能證明被告犯罪，故應為被告無罪判決
    之諭知。
據上論斷，應依刑事訴訟法第四百五十二條、第三百零一條第一項，判決如主文。
中      華      民      國      九十一      年    四      月      四    日
                                臺灣臺南地方法院交通法庭
                                    法  官  陳  志  成
右正本證明與原本無異。
如不服本判決，應於判決送達後十日內，向本院提出上訴狀。
                                    書記官  彭  建  山
中      華      民      國      九十一      年    四      月      八    日
